【裁判字號】    99,聲再,374
【裁判日期】    990917
【裁判案由】    妨害自由
【裁判全文】
臺灣高等法院刑事裁定                 99年度聲再字第374號
再審聲請人
即受判決人  甲○○
上列聲請人因妨害自由案件，對於本院99年度上易字第1426號，
中華民國99年8月30日第二審確定判決（第一審案號：臺灣臺北
地方法院99年度易字第28號，起訴案號：臺灣臺北地方法院檢察
署98年度偵字第22914號），聲請再審，本院裁定如下：
    主  文
再審之聲請駁回。
    理  由
一、本件再審聲請人即受判決人甲○○聲請再審意旨略以：受判
    決人係因看到小偷嫌疑犯，即見義勇為攔截抓人，係臨時起
    意之自助行為，並非故意。把小偷抓住，當然要有力氣，否
    則小偷會跑掉，如警察抓住小偷，還要上銬，可視為不對嗎
    ？所以受判決人並非強制行為，只是自助行為。第一審法院
    也是根據上述情節，為受判決人無罪之判決，第二審法院對
    於故意與強制行為證據之認定有所偏失，造成判決錯誤，由
    無罪變成有罪，為此，依法聲請再審，爰請求本院裁定准予
    開始再審云云。
二、按有罪之判決確定後，為受判決人之利益聲請再審，必其聲
    請理由合於刑事訴訟法第420條第1項所定情形之一或有同法
    第421條有足以影響於判決之重要證據漏未審酌者，始得為
    受判決人之利益，聲請再審。其中刑事訴訟法第421條規定
    ，不得上訴於第三審法院之案件，除前條規定外，其經第二
    審確定之有罪判決，如就足生影響於判決之重要證據漏未審
    酌者，亦得為受判決人之利益，聲請再審。此所謂「重要證
    據漏未審酌」，係指第二審法院判決前已發現而提出之證據
    ，未予審酌而言，如第二審法院依調查之結果，本於論理法
    則、經驗法則取捨證據認定事實，就被捨棄之證據，已於理
    由內敘明其捨棄之理由者，即非屬之。至於同法第420條第1
    項第6款所謂發現確實之新證據，足認受有罪判決之人應受
    無罪、免訴、免刑或輕於原判決所認罪名之判決者，則指該
    證據於判決確定之前已經存在，為法院及當事人所不知，而
    於判決確定後始經發現者而言；其固非以絕對不須經過調查
    程序為條件，但從證據之本身形式上觀察，必須可認為確實
    足以動搖原確定判決者，始足當之，有最高法院33年抗字第
    70號判例、35年特抗字第21號判例足資參照。
三、經查：
（一）本件受判決人前經本院99年度上易字第1426號確定判決（
      下稱本件確定判決）以其明知告訴人王智潁為居住於對側
      住戶之子，毗鄰而居10餘年，因不滿王智潁於出入時有閃
      避不欲會面之舉，復未主動開口招呼，即萌生強制之不法
      犯意，先於民國98年8月19日上午8時30分許，在臺北市○
      ○○路106號電梯內及1樓門口處，無視王智潁於及其同行
      友人鄒易靜已表明須趕赴工作，徒手強行拉住王智潁之手
      部、衣袖及背包背帶約10餘分鐘，阻止王智潁離去現場，
      而妨害王智潁之權利。又於98年8月31日上午8時30分許，
      在上址1樓門口處，未經王智潁同意，徒手強行拉住王智
      潁之手部、衣袖及背包背帶約10餘分鐘，阻止王智潁離去
      現場趕赴工作地點，而妨害王智潁往來通行之權利。認受
      判決人所為係犯刑法第304條第1項之強制罪，共2罪，判
      處受判決人罰金新臺幣（下同）2千元、2千元，應執行罰
      金3千元，並均得以1千元折算1日易服勞役確定在案。
（二）觀諸卷附本件確定判決影本，對於受判決人辯稱其徒手強
      行拉住王智潁之手部、衣袖及背包背帶約10餘分鐘，目的
      係為抓小偷，並非妨害王智潁行使權利乙節，業於判決理
      由貳、一、（二）、（三）等欄項詳引受判決人於偵查中
      供述及證人鄒易靜於偵查中證詞，認定受判決人於98年8
      月19日及同年月31日，先後2 次徒手強行拉住王智潁之手
      部、衣袖及背包背帶，阻止王智潁離去時，均已認出王智
      潁為鄰居之身份。而王智潁與受判決人係居住於同一大樓
      之鄰居，彼此認識多年，受判決人於審理時亦自承「我為
      何抓他，是因為早上看到我時，電梯不搭，卻走樓梯，也
      不跟我打招呼，也帶口罩，身上也揹著背包，不知道有沒
      有帶刀等物。」等語，受判決人強行拉住王智潁之時間均
      長達10餘分鐘，縱然王智潁係帶口罩，受判決人亦可清楚
      認出其拉住之人係王智潁；縱受判決人剛開始拉住王智潁
      時係誤認其為小偷，然其拉扯時間既長達10餘分鐘，其在
      拉扯過程中，衡情應可清楚認出其所拉住之人係鄰居王智
      潁。受判決人主觀上既知其所拉住之人係鄰居王智潁，卻
      仍執意不讓王智潁離去，而限制王智潁行動自由，被告主
      觀上自有妨害王智潁行動自由權利無誤。而受判決人客觀
      上既與王智潁有肢體接觸及拉扯行為，主觀上亦具有妨害
      其行使權利之故意，則受判決人強制犯行，應堪認定（見
      卷附本件確定判決第3頁至第5 頁）。
（三）至於受判決人主張其係臺北市○○○路106號新隆社區之
      住戶，據以聲請再審所提出之新隆社區管理委員會於98年
      6月30日「本社區近日內，屢遭宵小竊取大門外鞋類，經
      本會調查後以掌握一些特定人士，亦請各位住戶多加留意
      」公告，本件確定判決亦併同受判決人於偵查中所提出之
      98年7月17日「游振興、葉日安協助派出所追捕竊賊，並
      取回失物等記大功乙次等事項」之公告加以審酌，於判決
      理由貳、一（四）欄項中論述受判決人住居之新隆社區雖
      於98年6月、7月間，因屢遭宵小入侵行竊，並經社區管理
      委員會公告「為提升社區安全，遏阻竊盜行為，除提醒住
      戶注意門戶安全外，並冀望上開社區住戶全體協助留意周
      遭可疑人士，俾維護社區全體住戶安全」等情，有台北市
      新隆社區管理委員會公告在卷可稽（見偵查B卷第22至23
      頁）。惟本件縱認受判決人上揭辯解屬實，惟王智潁為受
      判決人認識之多年鄰居，其既未有竊盜行為，且非現行犯
      ，受判決人自不得僅憑王智潁口帶口罩，不搭電梯，走樓
      梯，也不跟受判決人打招呼，即主觀上逕行認定王智潁係
      小偷，並逕行拉住王智潁長達10餘分鐘，不讓王智潁離去
      。故受判決人上揭辯解，自係卸責之詞，不足採信（見卷
      附本件確定判決第5頁、第6頁）。
四、綜上所析，受判決人雖附具本件確定判決繕本、臺北市新隆
    社區管理委員會公告影本等件，據以聲請再審，然本件確定
    判決對受判決人所辯其係為抓小偷之所謂自助行為等情，已
    詳為調查證據，並說明不予採取之理由。受判決人聲請再審
    ，並不符合刑事訴訟法第420條第1項或第421條所定再審事
    由，為無理由，應予駁回。
據上論斷，應依刑事訴訟法第434條第1項，裁定如主文。
中    華    民    國    99    年    9     月    17    日
                 刑事第二十四庭  審判長法  官  李錦樑
                                       法  官  朱瑞娟
                                       法  官  陳恆寬
以上正本證明與原本無異。
不得抗告。
                                       書記官  黃家麟
中    華    民    國    99    年    9     月    21    日

司法院資訊處製作；財團法人民間司法改革基金會備份。
